【裁判字號】    98,停,140
【裁判日期】    990120
【裁判案由】    聲請停止執行
【裁判全文】
臺北高等行政法院裁定
                                       98年度停字第140號
聲  請  人  甲○○○○○○○
相  對  人  行政院衛生署中央健康保險局
代  表  人  乙○○（局長）
上列當事人間全民健康保險事件，聲請人提起行政訴訟，並聲請
停止原處分之執行，本院裁定如下：
    主  文
聲請駁回。
聲請訴訟費用由聲請人負擔。
    理  由
一、按「行政訴訟繫屬中，行政法院認為原處分或決定之執行，
    將發生難於回復之損害，且有急迫情事者，得依職權或依聲
    請裁定停止執行。但於公益有重大影響，或原告之訴在法律
    上顯無理由者，不得為之。」，行政訴訟法第116 條第2 項
    定有明文。惟行政法院是否准許停止執行，仍應視原處分或
    決定之執行，是否發生難於回復之損害，且有急迫之情事為
    斷。至於所謂「難於回復之損害」，係指其損害不能回復原
    狀，或不能以金錢賠償，或在一般社會通念上，如為執行可
    認達到回復困難之程度而言。
二、本件聲請人於全民健康保險特約期間，經相對人所屬臺北分
    局於96年10月26日至97年1 月25日期間派員訪查，發現聲請
    人有虛報藥費及藥事服務費之情事，相對人爰依全民健康保
    險法第72條、全民健康保險醫事服務機構特約及管理辦法第
    66條第1 項第8 款規定，以97年8 月19日健保醫字第
    0970002471-B號函，核定處以停止特約2 個月（自97年11月
    1 日起至12月31日止），負責藥事人員於停止特約期間，對
    保險對象提供之藥事服務，不予支付。聲請人不服，申請複
    核，經相對人重行審核，仍維持原核定，惟同意暫緩執行。
    相對人另於98年1 月8 日以健保北字第0980001001號罰鍰處
    分書處以聲請人2 倍罰鍰新臺幣7,134 元。聲請人不服，申
    請爭議審議，經爭審會於98年6 月5 日以（97）權字第
    20194 號審定書審定「一、原核定關於罰鍰部分撤銷，由原
    核定機關另為適法之核定。二、其餘申請審議駁回。」。相
    對人爰另訂自98年8 月1 日起至98年9 月30日止執行停止特
    約，聲請人仍不甘服，提起訴願，並向相對人申請暫緩執行
    ，經相對人同意暫緩執行，嗣聲請人訴願亦遭駁回，相對人
    復另訂自99年2 月1 日起至99年3 月31日止執行停止特約，
    聲請人不服，遂向本院提起行政訴訟，並聲請停止該處分之
    執行。
三、聲請意旨略以：相對人停止聲請人特約2 個月，對聲請人之
    經營利益及信譽將造成難以回復之重大損失，即便聲請人依
    法請求損害賠償，惟對於經營之客戶群之維持，是無法回復
    之損失，請求損害賠償之計算，亦乏計算基礎，若先予執行
    再予賠償，聲請人所得到之遲來之正義，對聲請人而言，恐
    非正義；況且依法治國原理，人民如本得藉由第一次權利保
    護相關程序排除違法侵害，即應依法予以保護，始為行政救
    濟保障人民權利之本旨云云。
四、經查，聲請人雖稱若執行停止特約2 個月之原處分，聲請人
    將受無法回復之損失云云。惟依客觀情形而言，執行停止特
    約之處分，若使聲請人受有損害，並非不得以金錢加以補償
    ，亦無將發生難以回復損害之情事。再者，聲請人主張本件
    相對人作成不利於聲請人之停止特約之處分，造成聲請人信
    譽受損，亦屬難以回復之損害云云。經查，系爭停止特約處
    分之執行，其效果僅使聲請人因執行業務無健保之給付而減
    少客源，聲請人仍非不能執行業務，故該處分之執行，與聲
    請人之信譽如何，尚無關連；且縱然因此使聲請人執行業務
    減少，受有財產上之損害，或聲請人認其信譽受有損害，依
    一般社會通念，尚非不能以金錢予以補償。從而，聲請人聲
    請停止原處分之執行，揆諸前揭規定及說明，核與聲請停止
    執行之要件未合，不應准許，應予駁回。
五、依行政訴訟法第104 條，民事訴訟法第95條、第78條，裁定
    如主文。
中    華    民    國    99    年     1    月   20     日
                  臺北高等行政法院第三庭
                            審判長法  官  林樹埔
                                  法  官  林玫君
                                  法  官  蕭忠仁
上為正本係照原本作成。
如不服本裁定，應於送達後10日內，向本院提出抗告狀（須按他
造人數附繕本）。
中    華    民    國    99    年     1    月   20     日
                                  書記官  蕭純純


司法院資訊處製作；財團法人民間司法改革基金會備份。
